臺灣臺中地方法院民事判決　九十二年度訴字第一五四○號
　　原　　　告　　乙　○
　　訴訟代理人　　張績寶　律師
　　複　代理人　　江文玉　律師
　　被　　　告　　甲○○
右當事人間債務人異議之訴事件，經本院於民國九十三年二月九日言詞辯論終結，判
決如左：
    主      文
原告之訴駁回。
訴訟費用由原告負擔。
    事      實
甲、原告方面：
  一、聲明：臺灣臺中地方法院九十二年度民執四字第一六四三五號給付票款強制執
      行事件所據之執行名義（即臺灣臺中地方法院八十四年度票字第一０六六八號
      本票准予強制執行裁定及八十五年度民執四字第五五七一號債權憑證）不得對
      原告執行，已為之強制執行程序應予撤銷。
  二、陳述：按票據法第二十二條第一項規定，票據上之權利，對本票發票人自到期
      日起算，見票即付之本票，自發票日起算，三年間不行使，因時效而消滅。經
      查：鈞院九十二年度民執四字第一六四三五號給付票款強制執行事件，被告係
      據鈞院八十四年度票字第一０六六八號本票准予強制執行裁定及八十五年度民
      執四字第五五七一號債權憑證為執行名義。惟查，鈞院八十五年度民執四字第
      五五七一號債權憑證，被告係於民國八十五年十月十八日收受送達，依法上開
      本票票款請求權時效，應自八十五年十月十九日起重新計算三年，準此，被告
      所據以為強制執行之上開執行名義（鈞院八十四年度票字第一０六六八號本票
      准予強制執行裁定及八十五年度民執四字第五五七一號債權憑證），業於八十
      八年十月十八日罹於時效而消滅，縱認請求權時效重行計算期間延長為五年，
      被告遲至九十二年四月二十二日始持上開執行名義而向鈞院聲請強制執行，亦
      已罹於時效，所為執行之請求自非有據。又兩造於上開執行名義成立後之八十
      六年四月十日簽訂和解契約，約定原告僅須就系爭本票所載面額二百萬元中之
      一百萬元部分負清償責任，原告業已依和解契約內容履行和解條件完畢，被告
      自不得再據上開執行名義對原告為主張。其如欲就其餘之一百萬元對原告為執
      行，亦應另行取得執行名義，而不得逕依原執行名義而為主張。因被告據上開
      執行名義（鈞院八十四年度票字第一０六六八號本票准予強制執行裁定及八十
      五年度民執四字第五五七一號債權憑證）而對原告之財產為強制執行之聲請（
      即鈞院九十二年度民執四字第一六四三五號給付票款強制執行事件），為此原
      告爰提起債務人異議之訴並為如聲明所示之主張。
  三、對被告抗辯之陳述：被告雖抗辯兩造間所成立之和解契約，因原告未依約給付
      最後一期款項，其得依上開執行名義而為執行，時效並未消滅，另其並對原告
      所提起之履行和解契約訴訟亦獲勝訴判決云云。惟查，原告均有依和解契約內
      容履行和解條件，被告所辯並非實在，鈞院九十二年度訴字第一六九二號履行
      和解契約之民事判決之認定並非正確，原告業已對之提起上訴。
  四、證據：提出和解契約、和解款項領收表、通聯紀錄、原告所得資料清單、就業
      契約各一份為證（均為影本），並聲請訊問證人丁詩芬。
乙、被告方面：
  一、聲明：原告之訴駁回。
  二、陳述：原告先前積欠被告二百萬元借款，並簽發鈞院八十四年度票字第一０六
      六八號本票准予強制執行裁定所示票號００４８７６號、發票日八十三年三月
      三十日、面額二百萬元、未載到期日之本票一紙交被告收執，被告並據以向鈞
      院為強制執行之聲請（八十五年度民執四字第五五七一號），因原告本為被告
      之妹婿，被告考量渠等夫妻之婚姻關係，乃於八十六年四月十日與被告簽訂和
      解契約，約定「．．．乙方（即原告）願就其簽發予甲方（即被告）票號Ｎ0
      000000號本票借貸新台幣貳佰元萬元，償還部分借貸新台幣壹佰萬元整
      ．．．其分期償還方式如下：自民國八十六年四月十日起於每年四月十日、十
      月十日各給付新台幣柒萬伍仟元，至全部清償為止，其中一期不履行視為全部
      到期，甲方得就上開票號Ｎ0000000號本票之票面金額全部向乙方求償
      ．．．」。嗣原告並未依和解契約所定之內容按期履行，不惟多次自行延後給
      付，甚至就各期期款另再自行分期給付，最後一期款項（九十二年四月十日）
      屆期更違約不付，且遲至九十二年四月廿一日，始交付面額各為一萬元之遠期
      支票十紙，而自行展期至九十三年二月始行清償以供塘塞。原告既未依和解契
      約為履行，被告自得依上開和解契約約定內容，請求原告給付上開本票之票面
      金額二百萬元，則被告依上開本票准予強制執行裁定所換發之鈞院八十五年度
      民執四字第五五七一號債權憑證而為強制執行之聲請，並無不妥，其時效亦未
      消滅，況兩造間鈞院九十二年度訴字第一六九二號履行和解契約事件亦判決原
      告敗訴，故原告之訴應予駁回。
  三、證據：提出存證信函三份、民事判決一份為證（均為影本）。
丙、本院依職權調閱本院八十四年度票字第一０六六八號民事聲請卷及九十二年度執
    字第一六四三五號民事執行卷宗到院參辦。
    理　　　由
一、程序方面：按訴狀送達後，原告不得將原訴變更或追加他訴。但請求之基礎事實
    同一或不甚礙被告之防禦及訴訟之終結者，不在此限。又被告於訴之變更或追加
    無異議，而為本案之言詞辯論者，視為同意變更或追加。民事訴訟法第二百五十
    五條第一項第二款、第七款及第二項定有明文。查原告起訴聲明原請求撤銷本院
    九十二年度執字第一六四三五號民事強制執行事件所為之執行程序，及確認本院
    八十四年度票字第一０六六八號民事裁定所命原告應給付二百萬元中之一百萬元
    及其利息之本票債權不存在。嗣於起訴狀送達被告後之九十二年六月二十三日更
    正聲明為本院九十二年度民執四字第一六四三五號給付票款強制執行事件所據之
    執行名義（即臺灣臺中地方法院八十四年度票字第一０六六八號本票准予強制執
    行裁定及八十五年度民執四字第五五七一號債權憑證）不得對原告執行，已為之
    強制執行程序應予撤銷。核屬訴之變更。因其請求之基礎事實同一，且不甚礙被
    告之防禦及訴訟之終結，被告復無異議而為本案之言詞辯論，依前揭規定，原告
    所為變更，應予准許，合先敘明。
二、本件原告起訴主張本院九十二年度民執四字第一六四三五號給付票款強制執行事
    件，被告係據本院八十四年度票字第一０六六八號本票准予強制執行裁定及八十
    五年度民執四字第五五七一號債權憑證為執行名義。惟本院八十五年度民執四字
    第五五七一號債權憑證，被告係於八十五年十月十八日收受送達，依法上開本票
    票款請求權時效，應自八十五年十月十九日起重新計算三年，準此，被告所據以
    為強制執行之上開執行名義（本院八十四年度票字第一０六六八號本票准予強制
    執行裁定及八十五年度民執四字第五五七一號債權憑證），業於八十八年十月十
    八日罹於時效而消滅，縱認請求權時效重行計算期間延長為五年，因被告遲至九
    十二年四月二十二日始持上開執行名義而向本院聲請強制執行，亦已罹於時效，
    所為強制執行之聲請自非有據。又兩造於上開執行名義成立後之八十六年四月十
    日簽訂和解契約，約定原告僅須就系爭本票所載面額二百萬元中之一百萬元部分
    負清償責任，原告業已依和解契約內容履行和解條件完畢，被告自不得再據上開
    執行名義對原告為主張。其如欲就其餘之一百萬元對原告為執行，亦應另行取得
    執行名義，而不得逕依原執行名義而為主張，為此爰提起債務人異議之訴而為如
    聲明所示之主張等語。
三、被告則以因原告先前積欠伊二百萬元借款，並簽發本院八十四年度票字第一０六
    六八號本票准予強制執行裁定所示票號００４８７６號、發票日八十三年三月三
    十日、面額二百萬元、未載到期日之本票一紙交伊收執，伊並據以為強制執行之
    聲請（八十五年度民執四字第五五七一號），因原告本為伊之妹婿，伊考量渠等
    夫妻之婚姻關係，乃於八十六年四月十日與被告簽訂和解契約，約定「．．．乙
    方（即原告）願就其簽發予甲方（即被告）票號Ｎ0000000號本票借貸新
    台幣貳佰元萬元，償還部分借貸新台幣壹佰萬元整．．．其分期償還方式如下：
    自民國八十六年四月十日起於每年四月十日、十月十日各給付新台幣柒萬伍仟元
    ，至全部清償為止，其中一期不履行視為全部到期，甲方得就上開票號Ｎ000
    0000號本票之票面金額全部向乙方求償．．．」。嗣原告並未依和解契約所
    定之內容履行，多次自行延後給付，甚至就各期期款另再自行分期給付，最後一
    期款項（九十二年四月十日）更違約不付，並遲至九十二年四月廿一日，始交付
    面額各為一萬元之遠期支票十紙，自行展期至九十三年二月始行清償以供塘塞。
    原告既未依和解契約內容為履行，伊自得依上開約定請求原告給付上開本票之票
    面金額二百萬元，則伊依上開本票准予強制執行裁定所換發之鈞院八十五年度民
    執四字第五五七一號債權憑證而為強制執行之聲請，並無不妥，其時效亦未消滅
    ，且兩造鈞院九十二年度訴字第一六九二號履行和解契約事件亦判決原告敗訴等
    語，資為抗辯。
四、按本票執票人依票據法第一百二十三條規定，聲請法院裁定許可對發票人強制執
    行，係屬非訟事件，此項聲請之裁定，及抗告法院之裁定，僅依非訟事件程序以
    審查強制執行許可與否，並無確定實體上法律關係存否之效力（最高法院五十七
    年度台抗字第七六號判例參照）。次按，票據法第二十二條第一項之規定，票據
    上之權利，對匯票承兌人及本票發票人，自到期日起算，見票即付之本票自發票
    日起算，三年不行使而消滅。另按，時效因開始執行行為而中斷者，若因權利人
    之聲請，或法律上要件之欠缺而撤銷其執行處分時，視為不中斷。時效因聲請強
    制執行而中斷者，若撤回其聲請，或其聲請被駁回時，視為不中斷。又時效中斷
    者，自中斷之事由終止時，重行起算。因起訴而中斷之時效，自受確定判決，或
    因其他方法訴訟終結時，重行起算。經確定判決或其他與確定判決有同一效力之
    執行名義所確定之請求權，其原有消滅時效期間不滿五年者，因中斷而重行起算
    之時效期間為五年。民法第一百三十六條、第一百三十七條亦有明文。經查：
    （一）本院九十二年度民執四字第一六四三五號給付票款強制執行事件，被告前
          據以聲請對原告為強制執行之執行名義，為本院八十四年度票字第一０六
          六八號本票准予強制執行裁定及八十五年度民執四字第五五七一號債權憑
          證，該紙八十五年度民執四字第五五七一號債權憑證，原本核發於八十五
          年九月三十日，嗣因其上所載之本票附表內容有誤，乃於八十六年三月二
          十一日由本院民事執行處更正在案，被告嗣於九十二年四月二十二日始持
          該紙八十五年度民執四字第五五七一號債權憑證聲請強制執行，自已逾前
          揭票據上之權利對本票發票人之三年時效期間，即令按較長之五年時效計
          算，亦已罹於時效，則原告據以為時效消滅之抗辯，自非無據。
    （二）惟按，執行名義成立後，如有消滅或妨礙債權人請求之事由發生，債務人
          得於「強制執行程序終結前」，向執行法院對債權人提起異議之訴。執行
          名義無確定判決同一之效力者，於執行名義成立前，如有債權不成立或消
          滅或妨礙債權人請求之事由發生，債務人亦得於強制執行程序終結前提起
          異議之訴，強制執行法第十四條第一、二項固有明文。該條所定債務人異
          議之訴，所謂「強制執行程序終結」，係指執行名義之強制執行程序終結
          而言。又同法第二十七條所稱之債權憑證，則指執行法院發給債權人收執
          ，俟債務人如有財產再行執行之憑證。故執行法院如依強制執行法第二十
          七條規定，發給俟發現財產再予執行之憑證予債權人收執時，原本因執行
          行為開始而中斷之時效，由此重行起算，則參照司法院院字第二四四七號
          解釋及辦理強制執行事件應行注意事項十四規定，該強制執行之執行行為
          即為終結（最高法院八十九年度台上字第二五四四號判決要旨參酌）。是
          債務人異議之訴，既應於執行程序開始後終結前提起之，若執行程序已告
          終結，或尚未開始，因執行程序已無從排除，或無執行程序可資排除，自
          均不得提起。又提起異議之訴，原雖在執行程序終結前，但在訴訟裁判確
          定前，執行程序已先告終結者，其訴亦難認為有理由（臺灣高等法院八十
          五年度重上字第三六八號判決要旨參照）。
    （三）本院九十二年度民執四字第一六四三五號給付票款強制執行事件，被告前
　　　　　據本院八十四年度票字第一０六六八號本票准予強制執行裁定及八十五年
　　　　　度民執四字第五五七一號債權憑證為執行名義而聲請強制執行，但因查無
　　　　　債務人（即原告）所有其他可供執行之財產，而由本院民事執行處於九十
　　　　　二年七月七日依強制執行法第廿七條規定，以九十二年執四字第一六四三
　　　　　五號核發「債務人應向債權人給付新台幣壹佰壹拾萬元及自中華民國八十
　　　　　五年四月二十二日起至清償日止按年息百分之六計算之利息」債權憑證報
　　　　　結該執行程序在案一節，有本院依職權調閱之本院九十二年度執字第一六
　　　　　四三五號民事執行卷證可參。揆之前揭說明，本院九十二年度民執四字第
　　　　　一六四三五號給付票款強制執行事件之強制執行程序，於本件債務人異議
　　　　　之訴言詞辯論終結之日（即九十三年二月九日）前，業告終結。從而，原
　　　　　告本於強制執行法第十四條之規定，提起債務人異議之訴，請求判令本院
　　　　　九十二年度民執四字第一六四三五號給付票款強制執行事件，被告所據之
　　　　　執行名義（即本院八十四年度票字第一０六六八號本票准予強制執行裁定
　　　　　及八十五年度民執四字第五五七一號債權憑證）不得對其執行，及已為之
　　　　　強制執行程序應予撤銷云云，於法即有未合，其訴應予駁回。
五、本件事證已臻明確，兩造其餘攻擊防禦方法與舉證，核與判決結果無影響，爰不
    逐一論述，附此敘明。
六、據上論結，原告之訴為無理由，依民事訴訟法第七十八條，判決如主文。
中　　　華　　　民　　　國　　九十三　　年　　　二　　　月　　二十三　　日
                                臺灣臺中地方法院民事第三庭
~B法　　　官　林宗成
右為正本係照原本作成
如不服本判決，應於判決送達後二十日內，向本院提出上訴狀。
中　　　華　　　民　　　國　　九十三　　年　　　二　　　月　　二十三　　日
~B法院書記官
